臺灣苗栗地方法院民事簡易判決　　　　　　 94年度苗簡字第101號
原　　　告　丙○○
訴訟代理人　庚○○
被　　　告　中區拖吊有限公司
法定代理人　甲○○
訴訟代理人　辛○○
　　　　　　己○○
被　　　告　乙○○
上列當事人間請求侵權行為損害賠償事件，本院於民國94年7 月
5日言詞辯論終結，判決如下：
    主  文
被告應連帶給付原告新台幣伍萬陸仟參佰捌拾柒元，及自民國九
十四年三月十七日起至清償日止，按年利率百分之五計算之利息
。
原告其餘之訴駁回。
訴訟費用由被告連帶負擔二分之一，餘由原告負擔。
本判決原告勝訴部分得假執行。
    事實及理由
壹、原告之聲明：被告應連帶給付原告新台幣（下同）108,690
    元，及自起訴狀繕本送達翌日起至清償日止，按年利率5 ％
    計算之利息。
貳、事實摘要：
一、原告方面：
（一）原告於民國93年8 月6 日駕駛所有車牌號碼為118 —GZ號
      營業用曳引車（下稱系爭車輛），行經國道三號時因酒後
      駕車及超速，遭警方吊扣系爭車輛。原告隨即委由被告中
      區拖吊有限公司（下稱中區公司）拖吊系爭車輛，並由被
      告中區公司之受僱司機被告乙○○將系爭車輛自通霄拖吊
      至後龍收費站。
（二）惟系爭車輛經拖吊後即發現變速箱排檔功能受損，經原告
      委請系爭車輛臺灣總代理車廠裕佳汽車股份有限公司戊○
      ○，及台中縣汽車保養商業同業公會鑑定車輛損害原因，
      鑑定結果均顯示系爭車輛係在引擎發動後未拆除後軸車心
      之情況下即拖吊，造成後輪拖吊時著地轉動並反帶動傳動
      軸及變速箱主軸高速旋轉，而變速箱在引擎怠速運轉下，
      供油幫浦所產生之潤滑由無法供應主軸高速及長時間轉動
      情況下之散熱及潤滑，導致變速箱內軸承、螺帽變色、變
      形、磨損，因而造成變速箱內高低檔無法轉換之損壞，此
      亦有台中縣汽車保養商業同業公會鑑定報告書及裕佳汽車
      車輛損壞鑑定報告書可憑。另各廠牌之大貨車原廠使用說
      明書亦均記載「有必要拖吊時，應先拆除傳動軸心，若未
      拆除將造成車輛損害」，足見被告乙○○拖吊之知識不足
      ，於拖吊時未將系爭車輛之傳傳動軸心先予以拆除即執行
      拖吊業務，顯有過失，而被告中區公司為其僱用人，亦應
      連帶負損害賠償之責。
（三）系爭車輛受損後，經原告共支出工資費11,000元及零件90
      ,690 元 ，合計共101,690 元，始將系爭車輛修復。另原
      告支出台中縣汽車保養商業同業公會鑑定費用為7,000 元
      ，合計108,690 元，為此依侵權行為之法律關係請求被告
      連帶給付如訴之聲明所示。
（四）對被告抗辯所為之陳述：系爭車輛原告僅委請訴外人即司
      機劉春原領回車頭部分，當時係空車，不需使用低速檔，
      故在領回過程中，並未發現系爭車輛之排檔已故障。且原
      告係因酒後駕車及超速始遭警方查扣車輛，行駛前，系爭
      車輛車況並無故障情事，且系爭車輛於本次拖吊前均有定
      期保養維修，車況良好，足見系爭車輛確係因被告拖吊不
      當始損壞。。
二、被告方面：
（一）被告乙○○為被告中區公司之受僱人，執行拖吊系爭車輛
      之業務，被告中區公司有拖吊證照，且為特約之拖吊業者
      。被告乙○○執行拖吊過程並無不當，自通霄拖吊至後龍
      收費站之過程中，系爭車輛並未受損，且其後交車，原告
      另委請司機劉春原將系爭車輛領回，亦未見系爭車輛發生
      故障，迄至原告將系爭車輛領回後之隔日才告知被告中區
      公司系爭車輛故障。然查，車損原因可能係原告之前酒駕
      操作不當所引起，亦有可能領回系爭車輛之司機操作不當
      所引起，且倘如系爭車輛已損壞，則當日應無法行駛，原
      告如何能將系爭車輛自後龍開回台中，可見系爭車輛之受
      損與被告乙○○之拖吊並無關連。
（二）被告乙○○執行拖吊前確實未先拆除傳動軸心，惟拖吊過
      程均行經爬坡道，且系爭車輛在引擎怠速運轉下，拖吊之
      時速僅有20至30公里左右，變速箱內之齒輪潤滑度應足夠
      ，不會導致系爭車輛受損。
參、法院之判斷：
一、查原告主張其於93年8 月6 日駕駛系爭車輛，行經國道三號
    時因酒後駕車及超速，遭警方吊扣系爭車輛。原告隨即委由
    被告中區公司拖吊系爭車輛，並由被告中區公司之受僱司機
    被告乙○○將系爭車輛自通霄拖吊至後龍收費站，惟被告乙
    ○○於拖吊前並未先拆卸系爭車輛之傳動軸心等情，業據其
    提出高速公路車輛拖吊救援服務契約三聯單為證，且為被告
    所不爭執，自堪信為真實。
二、原告主張系爭車輛經拖吊後即發現變速箱排檔功能受損，經
    原告委請系爭車輛臺灣總代理車廠裕佳汽車股份有限公司戊
    ○○，及台中縣汽車保養商業同業公會鑑定車輛損害原因，
    鑑定結果均顯示系爭車輛係在引擎發動後未拆除傳動軸心之
    情況下即拖吊，導致系爭車輛變速箱損壞等語，惟為被告所
    否認，並以前開情詞置辯。經查：
（一）原告主張之事實，業據其提出台中縣汽車保養商業同業公
      會鑑定報告書、裕佳汽車車輛損壞鑑定報告書為證，該二
      份鑑定報告書記載略以：依主軸中心定位軸承及固定螺帽
      損壞狀況分析主軸在潤滑油量不足情況下，長時間高速轉
      動後造成局部過熱，導致定位軸承條型外殼變形圓柱狀滾
      珠脫落，並在輸入軸殼內攪動干涉磨損變形，並造成主固
      定螺帽受到極大軸向擠壓力量而完全脫落，主軸中心因而
      偏移下滑導致變速箱高低檔無法變換。依損壞部位情況研
      判：係變速箱副軸在引擎怠速運轉下，變速箱供油幫浦所
      產生之潤滑油量無法供應主軸高速及長時間轉動情況下之
      散熱及潤滑所造成之損壞。此損壞現象，與車主所述該車
      在引擎發動及未拆後軸車心之情況下拖吊後隨即發生變速
      箱換檔異常之發生時機吻合，其肇因後輪拖吊時著地轉動
      並反帶動傳動軸及變速箱主軸高速旋轉後所造成之損害情
      況相同等語。
（二）證人即台中縣汽車保養商業同業公會主任委員丁○○亦到
      庭證稱：「本件係委員會8 人共同鑑定，至修理場看系爭
      車輛，且參考車輛之構造圖，再參酌車輛軸承損壞之型態
      分析損壞之原因。系爭車輛損壞部分係在變速箱中之3 、
      4 檔，變速箱中之軸承看起來燒掉變形、變黑。正常情況
      下是引擎在高速運轉下變速箱內之供油幫浦會提高供油量
      ，使軸承充分浸油，但本件情況是引擎雖也有發動，但是
      是透過後輪來傳動的，後輪轉動時，透過傳動軸使變速箱
      內軸承高速運轉，但供油量不足，軸承因此燒壞。所以在
      拖吊過程中，各車輛之作業手冊均有規定，應先將傳動軸
      解下，目的是讓後輪自由轉動，不會讓後輪轉動之速度透
      過傳動軸影響變速箱內軸承之轉動。另一種情況，如果在
      長下坡時，如果打空檔理論上也會造成此種型態之損壞，
      但因非常危險，實際上沒有人會這樣駕駛」等語綦詳。
（三）另證人即裕佳汽車車輛損壞鑑定報告書之鑑定者戊○○亦
      到庭證稱：「系爭車輛係裕佳公司賣出，台中保養廠委託
      我鑑定車輛損壞原因。我到現場時變速箱已拆解，我針對
      損壞零件以目視及拍照判斷軸承因過熱變黑損壞，還有軸
      承過熱絞碎之鐵屑殘留在變速箱。此為變速箱潤滑程度不
      足，導致軸承過熱，與周圍器械摩擦而碎裂之結果。正常
      情行駛引擎發動後，變速箱內之機油幫浦會供油，供變速
      箱內機件之潤滑，本件是在拖吊情況下由輪胎反帶動轉動
      變速箱內之機器使之快速運轉，但供油壓力及油量均沒有
      提高造成潤滑不足導致軸承過熱而損壞。所以依照系爭車
      輛使用保養手冊均說明在拖吊時應將傳動軸拆卸，主要就
      是避免輪胎之反帶動作用。‧‧‧供油量不足或漏油就會
      造成軸承和變速箱內其他齒輪間摩擦運轉而損壞。本件自
      變速箱卸下的油量並無不足或漏油之情況，因此判斷非拖
      吊不當造成。由如果因客戶操作不當，沒有排入正確的檔
      ，則齒輪亦會損壞崩裂，但軸承不會因此變黑，本件各齒
      輪間並無崩裂，純粹是軸承變黑問題，故排除是客戶操作
      不當所引起。另長下坡之空檔滑行亦會造成類似損壞，但
      空檔滑行之距離需相當常，且此時車輛是沒有動力的，一
      般駕駛不會如此行駛」等語明確，另證人戊○○亦提出系
      爭車輛鑑定過程中所拍攝之軸承等零件損壞之照片及系爭
      車輛之保養手冊供參。爰審酌證人丁○○、戊○○均與兩
      造無親誼關係，與本件訴訟結果亦無利害關係，其本諸專
      業所為之證言及鑑定結果，自當可採。是台中縣汽車保養
      商業同業公會及證人戊○○就系爭車輛變速箱內軸承等零
      件損壞變黑之狀況判斷，本件在拖吊過程中未先拆除傳動
      軸心，以致於引擎怠速情況下，由輪胎反帶動轉動變速箱
      內之機器使之快速運轉，惟供油量不足導致軸承過熱而損
      壞，排檔功能受損，足見本件變速箱之損壞確係被告乙○
      ○未拆除傳動軸心即予以拖吊所導致。
（三）另參諸證人戊○○與原告所提出系爭車輛及不同品牌之曳
      引車使用說明書、保養手冊之注意事項亦均記載拖吊時須
      拆下傳動軸，如未將傳動軸拆下將導致變速箱之損壞等語
      ，足見拖吊一般曳引車輛時，均應注意拆下傳動軸，避免
      變速箱之損壞，此為拖吊之一般常規，為執行拖吊業務時
      所應注意之事項，惟被告乙○○執行拖吊業務時，卻疏未
      注意先拆卸傳動軸，其顯有過失，且其過失與系爭車輛之
      損壞間，顯有因果關係。
（四）又本件變速箱內軸承呈現變黑之現象，為供油不足所引起
      之損壞特徵，且依證人所戊○○前述，系爭車輛並無漏油
      情況，且操作不當不會使軸承燒壞、變黑，故排除漏油或
      客戶操作不當之因素；且依前開二位證人所述及一般駕駛
      之經驗法則，本件亦排除長距離空檔滑行之危險駕駛行為
      所造成之損壞。再者，系爭車輛僅為變速箱之高低檔故障
      ，並非完全不能驅動、行駛。準此而論，被告抗辯車損原
      因可能係原告酒後駕駛、操作不當所引起，亦有可能領回
      系爭車輛之司機操作不當所引起，且倘如系爭車輛已損壞
      ，原告無法將系爭車輛領回台中等語，均不足採。
（五）綜上所述，原告主張被告乙○○於拖吊過程未先拆除傳動
      軸心，導致系爭車輛變速箱排檔功能損壞等情，自堪採信
      。
三、按故意或過失，不法侵害他人之權利者，負損害賠償責任。
    受僱人因執行職務，不法侵害他人之權利者，由僱用人與行
    為人連帶負損害賠償責任。又不法毀損他人之物者，被害人
    得請求賠償其物因又不法毀損他人之物者，被害人得請求賠
    償其物因毀損所減少之價額，民法第184 條第1 項前段、第
    188 條第1 項前段、第196 條分別定有明文。查被告乙○○
    為被告中區公司之受僱人，於執行拖吊業務時，因疏未注意
    拆除傳動軸心，導致系爭車輛受損等情，業如前述，其自應
    與被告中區公司就原告所受損害負賠償責任。又按物被毀損
    者，被害人依民法第196 條請求賠償物被毀損所減少之價額
    ，得以修復費用為估定之標準，但以必要者為限，例如修理
    材料以新品換舊品，應予折舊（參照最高法院77年度第九次
    民事庭會議決議）。原告主張系爭車輛之修復費用包括工資
    費11,000元及零件90 ,690 元，合計共101,690 元等情，業
    據其提出修車明細表為證。次查，依原告所提系爭車輛行車
    執照觀之，該車為2003年5 月出廠，至本件車禍發生之93年
    8 月6 日止，已實際使用約1 年3 月（未滿1 月以1 月計）
    ，揆諸首開說明，其零件部分應予折舊。另依行政院所頒佈
    之固定資產耐用年數表及固定資產折舊率表，運輸業用貨車
    之耐用年數為4 年，採用定率遞減法計算其折舊，每年折舊
    率為千分之438 ，則原告主張修車之零件費用90,690元，經
    計算其折舊額為45,303元【90,690×0.438 ＝39,722（第1
    年折舊額），（90,690－39,722）×0.438 ×3 ／12＝
    5,581 （第2 年折舊額），39,722＋5,581 ＝45,303】，是
    前開零件費用扣除折舊額後，原告得請求之零件費用為45,3
    87元，工資11,000元，合計為56,387元。至原告另行請求台
    中縣汽車保養商業同業公會鑑定車輛損壞之鑑定費用共7,00
    0 元等語，惟查，該鑑定費用為原告為證明損害之原因而支
    出，並非被告拖吊疏失之侵權行為所直接導致之損害，故原
    告此部分之支出與被告之侵權行為並無相當因果關係存在，
    故此部分之請求尚屬無據，應予駁回。
四、綜上所述，原告本於侵權行為之法律關係請求被告連帶賠償
    56,387元，及自起訴狀繕本送達翌日即94年3 月17日起至清
    償日止，按年利率5 ％計算之法定遲延利息，為有理由，應
    予准許，逾此範圍之請求則無理由，應予駁回。
五、本件係依民事訴訟法第427 條第1 項規定適用簡易程序所為
    被告敗訴之判決，依同法第389 條第1 項第3 款規定，本院
    自應依職權宣告假執行。
六、據上論結，本件原告之訴為一部有理由，一部無理由，依民
    事訴訟法第436 條第2 項、第79條、第85條第2 項、第389
    條第1 項第3 款，判決如主文。
中　　華　　民　　國　　94　　年　　7 　　月　　19　　日
                  苗栗簡易庭法　官　曾明玉
以上正本係照原本作成。
如對本判決上訴，須於判決送達後20日內向本院提出上訴狀。
中　　華　　民　　國　　94　　年　　7 　　月　　19 　日
                        書記官　劉依緹
